臺灣板橋地方法院刑事裁定　　　　　　　　　　　　九十三年度交聲字第四五八號
　　原處分機關　交通部公路總局臺北區監理所蘆洲監理站
　　異　議　人
　　即受處分人　甲　○
右列異議人即受處分人因違反道路交通管理處罰條例案件，對於交通部公路總局臺北
區監理所蘆洲監理站於民國九十三年三月八日以蘆監二字第裁四六－ＡＣＵ三三二二
三四號違反道路交通管理事件裁決書所為之處分（原舉發案號：臺北市政府警察局九
十三年二月二十四日北市警交大字第ＡＣＵ三三二二三四號）聲明異議，本院裁定如
左：
    主  文
原處分撤銷。
甲○汽車駕駛人，駕駛車輛未隨身攜帶駕駛執照，處罰鍰新臺幣佰元。
    理  由
一、原處分意旨略以：異議人即受處分人甲○於民國九十三年二月二十四日上午七時
    三十分許，持逾期重型機車駕駛執照，駕駛其所有之車牌號碼：ＯＳＰ－一六六
    號重型機車，行經臺北市○○○路、復興北路口時，經臺北市政府警察局中山分
    局警備隊員警攔查後，以異議人未領有駕駛執照駕車，有違反道路交通管理處罰
    條例第二十一條第一項第一款規定之情形，當場掣單舉發，嗣經移送原處分機關
    ，改以受處分人係違反道路交通管理處罰條例第二十二條第一項第六款持逾期駕
    駛執照駕車之規定，裁處罰鍰新臺幣一千八百元，並扣繳逾期之駕駛執照。
二、聲明異議意旨略以：異議人同時持有逾期駕照及有效駕照，於員警攔查當時曾向
    員警陳述誤取逾期駕照出門，惟員警不顧異議人之辯解，亦未主動查詢，逕以「
    無照駕駛」為由掣單舉發，嗣異議人向原處分機關出示有效駕照，請求改依「未
    帶駕照」裁罰，惟原處分機關仍執交通部函釋為由，逕依道路交通管理處罰條例
    第二十二條第一項第六款「持逾期之駕駛執照駕車」規定，裁處罰鍰新臺幣一千
    八百元。設若異議人當時不出示駕照，應依「未帶駕照」裁罰，竟因誤出示逾期
    駕照，反遭裁處較重之罰鍰，實難甘服，為此聲明異議請求撤銷原處分，改依「
    未帶駕照」裁處等語。
三、按汽車駕駛人，駕駛車輛未隨身攜帶駕駛執照者，處新臺幣三百元以上六百元以
    下罰鍰，並責令補辦登記、補照、換照或禁止駕駛，道路交通管理處罰條例第二
    十五條第三款定有明文。次按道路交通管理處罰條例第二十一條第一項第一款「
    未領有駕駛執照駕車」、同條例第二十二條第一項第六款「持逾期之駕駛執照駕
    車」及同條例第二十五條第三款「駕駛車輛未隨身攜帶駕駛執照」，係三種截然
    不同之違規處罰型態，前者係指汽車駕駛人並未考領有駕駛執照而駕車之情形；
    中者則係指汽車駕駛人雖曾考領有駕駛執照，然未依規定辦理定期換發駕駛執照
    ，仍持逾期駕照駕車之情形；後者則係指汽車駕駛人持有合法有效並未逾期之駕
    駛執照，僅因疏忽或他故致駕車時未隨身攜帶該駕照而言。上開三條違規處罰條
    文之構成要件及法律效果均相異，其處罰之目的亦有所不同。又法官依據法律獨
    立審判，憲法第八十條載有明文。各機關依其職掌就有關法規為釋示之行政命令
    ，法官於審判案件時，固可予以引用，但仍得依據法律，表示適當之不同見解，
    並不受其拘束，司法院釋字第二一六號解釋可資參照。
四、經查，本件異議人即受處分人甲○前業於八十九年五月二十六日至原處分機關辦
    理定期換發機車駕駛執照（有效期間至九十五年七月二十二日止），有異議人之
    機車駕駛執照影本一紙、交通部公路總局臺北區監理所蘆洲監理站九十三年五月
    十二日北監蘆二字第０九三六六０一八０四號函及所附之異議人駕籍資料查詢報
    表各一份附卷可稽，至異議人於本件違規時地遇警攔查時所出示之逾期駕照，係
    因異議人前於八十三年七月六日以通信作業方式完成換發機車駕照，無須繳回逾
    期駕照，故仍持有該逾期駕照，亦據前揭函文回覆甚明，是異議人於本件經舉發
    當時，確持有合法有效並未逾期之重型機車駕駛執照無訛，僅係因其一時疏忽，
    誤攜逾期駕照出門，然其客觀上應仍係處於持有合法有效並未逾期之駕駛執照之
    狀態，故異議人於上述時地經警攔查時，本身應屬未隨身攜帶駕駛執照駕車之違
    規情形，而非屬駕照逾期未依規定辦理換發，仍持非有效之逾期駕照駕車之情形
    。況處罰行為人持逾期駕照駕車之規範目的，在於維護交通監理機關駕照管理之
    正確性，並確保駕駛人有完備之駕駛能力及良好之駕駛習慣，惟本件異議人既已
    於八十九年五月二十六日原駕照有效期限（八十九年七月二十二日）屆至前，依
    規定辦理定期換發機車駕駛執照（有效期限至九十五年七月二十二日止），則其
    確已依規定於原駕照有限期限屆至前辦理換發，即與道路交通管理處罰條例第二
    十二條第一項第六款「持逾期之駕駛執照駕車」之處罰規範情形有間，自難以該
    條文規定逕對異議人加以裁罰。又原處分機關雖執交通部先前相關函釋內容，認
    原處分並無違法或不當云云，惟揆諸前揭司法院釋字第二一六號解釋意旨，本院
    仍得依據法律，本於確信獨立認定，表示適當之不同見解，並不受行政機關依其
    職掌就有關法規為釋示之行政命令所拘束。綜上，本件異議人經警攔查時出示駕
    照後始發現誤持逾期駕照駕車，隨即陳報舉發員警，後原處分機關亦確已查明異
    議人已依規定定期辦理駕照換發，並無未依規定辦理駕照換發而仍持逾期之駕照
    駕車之情形，堪認本件異議人於前開時地經警攔查時，係屬「駕駛車輛未隨身攜
    帶駕駛執照」之違規情形，而非屬「持逾期之駕駛執照駕車」之違規情形。是原
    處分機關以異議人「持逾期駕駛執照駕車」為由而裁處罰鍰新臺幣一千八百元，
    即有未當。從而，本件異議為有理由，原處分自應予以撤銷。
五、末查，本件異議人駕駛車輛未隨身攜帶駕駛執照，仍駕駛車號：ＯＳＰ－一六六
    號重型機車，後於上述時地經警攔查之違規事實，業經異議人自承在卷，並有前
    開臺北市政府警察局九十三年二月二十四日舉發違反道路交通管理事件通知單影
    本一紙附卷足稽，是異議人此部分違規事實已臻明確，爰依道路交通管理處罰條
    例第二十五條第三款之規定，由本院自為裁罰如主文第二項所示，以資適法。
據上論斷，應依道路交通案件處理辦法第二十條，裁定如主文。
中　　　華　　　民　　　國　　九  十  三　年　　五　　月　　三  十  一  日
                                    臺灣板橋地方法院交通法庭
                                        法    官  高  奕  驤
右正本證明與原本無異。
如不服本裁定應於送達後五日內向本院提出抗告狀。
                                        書 記 官  廖  舜  宜
中　　　華　　　民　　　國　　九  十  三　年　　五　　月　　三  十  一  日
